【裁判字號】    97,財管,3
【裁判日期】    970213
【裁判案由】    選定遺產管理人
【裁判全文】
臺灣臺中地方法院民事裁定               97年度財管字第3號
聲  請  人  臺中市稅捐稽徵處
法定代理人  陳守信
代  理  人  乙○○
相  對  人  丙○○
上列聲請人聲請選任被繼承人甲○○遺產管理人事件，本院裁定
如下：
    主  文
選任丙○○為被繼承人甲○○（女，民國○○○年○月○○日生
，身分證統一編號：Ｚ000000000號，生前住臺中市○
○區○○路一０九號十一樓之二，於民國九十一年八月十九日死
亡）之遺產管理人。
准對被繼承人甲○○之繼承人為承認繼承之公示催告。
被繼承人甲○○之繼承人，應自前項公示催告最後登載新聞紙之
日起，壹年內承認繼承，上述期限屆滿，無繼承人承認繼承時，
被繼承人甲○○之遺產，於清償債權並交付遺贈物後，如有剩餘
即歸屬國庫。
聲請程序費用新臺幣壹仟元由被繼承人甲○○之遺產負擔。
    理  由
一、按繼承開始時，繼承人有無不明，而無親屬會議或親屬會議
    未於一個月內選定遺產管理人者，利害關係人得聲請法院選
    任遺產管理人，並由法院依公示催告程序，定六個月以上之
    期限，公告繼承人，命其於期限內承認繼承。按公示催告之
    公告，應黏貼於法院之公告處，並登載於公報、新聞紙或其
    他相類之傳播工具；前項登載公報、新聞紙或其他相類之傳
    播工具之日期或期間由法院定之。又按民事訴訟法第五百四
    十二條及第五百四十三條之規定，除申報權利期間外，於依
    民法第一千一百七十八條所為之公示催告準用之，民法第一
    千一百七十七條、第一千一百七十八條第一項、第二項、民
    事訴訟法第五百四十二條、非訟事件法第一百五十二條均規
    定甚明。又先順序繼承人均拋棄其繼承時由次順序之繼承人
    繼承，其次順序繼承人有無不明或第四順序之繼承人均拋棄
    其繼承者，準用關於無人承認繼承之規定。民法第一千一百
    七十六條第六項亦著有明文。
二、本件聲請意旨略以：被繼承人甲○○（女，民國○○○年○
    月○○日生，身分證統一編號：Ｚ000000000號，
    生前住臺中市○○區○○路一０九號十一樓之二），於九十
    一年八月十九日死亡，然至九十六年十二月二十日止滯欠聲
    請人稅款48586元，因留有遺產，惟其繼承人紛紛拋棄繼承
    ，是其繼承人處於有無不明之狀態，且其親屬會議未於法定
    期間內選任遺產管理人，致該遺產無人管理而聲請人無法主
    張權利，聲請人為其利害關係人，為此，聲請鈞院選任被繼
    承人之遺產管理人，並依法踐行公示催告等程序等語，爰提
    出戶籍謄本、被繼承人除戶資料、本院家事法庭函、欠稅證
    明等件為證。
三、經核聲請人所提之書證，並經本院依職權調閱本院九十一年
    度繼字第七三二、七三三及七三四號拋棄繼承事件卷宗，經
    核屬實，自堪信為真實，且與上開法條尚無不合。本院認為
    相對人丙○○雖已拋棄繼承，然其既為被繼承人甲○○之女
    ，且為甲○○所有不動產貸款之連帶保證人，對於被繼承人
    甲○○生前之財產及債權債務關係，應較他人知詳，其亦到
    庭表示願意擔任被繼承人之遺產管理人，故選任丙○○擔任
    被繼承人甲○○之遺產管理人並無不妥，爰裁定如主文第一
    項所示，並依法為承認繼承之公示催告。末按，民法第一千
    一百八十五條規定：第一千一百七十八條所定之期限屆滿，
    無繼承人承認繼承時，其遺產於清償債權，並交付遺贈物後
    ，如有賸餘，歸屬國庫，附此敘明。
四、依非訟事件法第一百五十七條裁定如主文。
中    華    民    國    97    年    2     月     13   日
                  家事法庭      法  官  簡賢坤
以上正本係照原本作成
如對本裁定抗告，須於裁定送達後十日內向本院提出抗告狀（須
附繕本）。
中    華    民    國    97    年    2     月     13   日
                                書記官  林錦源


司法院資訊處製作；財團法人民間司法改革基金會備份。
